臺灣桃園地方法院民事簡易判決
111年度桃簡字第1280號
原      告  黃錦凰  
被      告  香港商世界健身事業有限公司桃園國強分公司

法定代理人  柯約翰  
訴訟代理人  劉陶軒律師
            劉立恩律師
複  代理人  黃立漢律師
            林子超  

上列當事人間請求損害賠償等事件，本院於民國111 年10月27日
言詞辯論終結，判決如下：
    主    文
原告之訴駁回。
訴訟費用由原告負擔。
    事實及理由
壹、程序事項　　
一、按訴狀送達後，原告不得將原訴變更或追加他訴。但請求之
    基礎事實同一、擴張或減縮應受判決事項之聲明者，不在此
    限，民事訴訟法第255條第1項第2款、第3款定有明文。本件
    原告起訴時之聲明為：「被告應給付原告新臺幣（下同）6
    萬元，及自起訴狀繕本送達翌日起至清償日止，按週年利率
    5％計算之利息」，嗣於民國111年10月27日變更聲明為：「
    被告應給付原告117,168元，及自起訴狀繕本送達翌日起至
    清償日止，按週年利率5％計算之利息」，被告雖不同意原告
    擴張聲明，然核原告所為訴之變更，其請求之基礎事實同一
    ，而為擴張應受判決事項之聲明，揆諸前揭規定，應予准許
    。
貳、實體事項
一、原告主張：
    原告前與被告簽立會籍合約而成為被告會員，並分別於108
    年11月23日、109年2月29日向被告購買個人教練課程，然上
    開109年2月29日之個人教練課程合約書上「黃錦凰」之簽名
    ，並非原告所親簽，均屬他人偽造；倘認系爭契約有效成立
    ，然被告公司健身教練向原告推銷健身課程，並向原告收取
    117,168元之費用，未給予思考審閱期間，亦未收到書面契
    約，系爭契約應屬無效，被告應返還原告上開金額；又原告
    之指導教練即證人廖文瑜（Jason)、葉哲淵（Samson)，均
    已離職，而被告所安排其他教練之教授方式不符合原告需求
    ，原告主張終止教練課程合約，並請求被告退還費用。為此
    ，爰依法提起本件訴訟，請求被告返還課程費用等語。並聲
    明：被告應給付原告117,168元，及自起訴狀繕本送達翌日
    起至清償日止，按週年利率5%計算之利息。
二、被告則以：
  ㈠系爭契約因意思表示一致而成立，縱然簽名並非原告親簽，
    亦屬原告同意之有權代理，直接對原告生效。
　㈡系爭契約第4條已約定被告有提供三天之契約審閱期，並於該
    條旁讓原告簽名以為確認，足認原告應已充分知悉該條款内
    容，縱實際審閱期間未滿3日，原告亦不得依消保法第11條
    之1第3項主張系爭合約無效。況系爭契約簽立後，已經過相
    當合理之期間，原告皆未曾主張契約審閱期遭剝奪，或反應
    有不瞭解契約條款或主張契約條款有不公平處，難謂其訂立
    之契約有失公平之虞。是原告不得於事後再以違反審閱期間
    規定為由，主張系爭契約無效。
　㈢系爭契約均明確記載課程有效期限之約定，此為訂約雙方所
    明知，而原告係於系爭契約到期後始向被告請求終止契約，
　　請求退還已到期卻未使用之課程費用，應無理由。
  ㈣並聲明：原告之訴駁回。
三、本件原告主張之事實，業據其提出個人教練課程合約書為證
    ，被告則以前揭情詞置辯，是本件爭點厥為：㈠系爭契約是
    否有效成立?㈡原告主張被告未給予契約合理審閱期間，系爭
    契約應屬無效，有無理由?㈢原告主張終止系爭契約，是否有
    據？茲分述如下：
　㈠系爭契約是否有效成立?
　  按當事人互相表示意思一致者，無論其為明示或默示，契約
    即為成立，民法第153 條定有明文。又契約當事人之認定，
    應綜合當事人間契約訂立相關情狀，認定意思表示合致之對
    象。本件原告雖主張系爭契約非原告所親簽，惟系爭契約係
    於109年2月29日所簽，原告遲於2年後即111年5月間始起訴
    主張之，已非無疑；再者，依被告所提出之信用卡授權書2
    張均載明當事人為兩造、明細欄載為「課程」、時間109年2
    月29日、總金額各為3萬元（見本院卷第32頁），與系爭契
    約一致，且原告亦不爭執該信用卡授權書為其所親簽（見本
    院卷第67頁反面）；況原告於109年2月29日後仍持續至被告
    營業處所使用健身器材或購買及參與教練課程，足認兩造間
    就系爭契約之意思表示一致，原告實難諉為不知系爭契約存
    在，系爭契約應屬有效成立。
　㈡原告主張被告未給予契約合理審閱期間，系爭契約應屬無效
    ，有無理由?
　⒈消費者保護法第11條之1第1項明文規定企業經營者與消費者
    訂立定型化契約前，應有30日以內之合理期間，供消費者審
    閱全部條款內容，其立法目的，在維護消費者知的權利，確
    保其於訂立定型化契約前，有充分了解定型化契約條款之機
    會，但綜觀定型化契約簽訂當時之客觀情狀，足見消費者確
    已知悉定型化契約條款之內容，則消費者如為節省時間、爭
    取交易機會或其他因素，而自願放棄契約審閱權，自非法所
    不許（臺灣高等法院101年度上易字第146號判決意旨參照）
    。　
　⒉原告雖主張其係透過被告教練推銷，惟未給予思考審閱期間
    ，致原告喪失簽約前應給予3天審閱期重要權利事項等語。
    然原告既係透過被告公司專業教練解說始簽訂系爭合約，縱
    原告當日未能將書面合約攜回，實難謂原告對於契約條款內
    容毫無知悉，或被告讓原告主動抛棄審閱期；再觀諸現今社
    會交易型態，消費者為節省時間、爭取交易機會或其他因素
    ，透過電子設備交易已成常態，約定條款亦多以網路傳送方
    式交付予消費者，以取代書面契約之交付。本件原告係透過
    被告公司教練說明，且原告亦已於被告營業場所上過150多
    堂課程，足見原告確已知悉定型化契約條款之內容，是以，
    縱被告未給予3日審閱期、或未於契約成立當日交付書面之
    契約，原告亦不得依消保法第11條之1規定，主張系爭契約
    無效。
　㈢原告主張終止系爭契約，是否有據？茲分述如下：　
　⒈按消費者保護法第17條第1 、4 、5 項分別規定：「中央主
    管機關得選擇特定行業，公告規定其定型化契約應記載或不
    得記載之事項。」、「違反前項公告之定型化契約，其定型
    化契約條款無效。該定型化契約之效力，依前條規定定之。
    」、「中央主管機關公告應記載之事項，雖未記載於定型化
    契約，仍構成契約之內容。」。次按行政院於101 年6 月18
    日公布之健身中心定型化契約應記載及不得記載事項第壹點
    應記載事項（下稱應記載事項）第7點第1 項規定：「消費
    者得於契約期限屆滿前，隨時終止契約。」，又上開健身中
    心定型化契約應記載或不得記載事項在110年11月1日修正發
    布，並新增發布健身教練服務定型化契約應記載及不得記載
    事項，其中第10點、第11點規定：「消費者因下列事由之一
    終止契約者，業者應準用第十一點第二項規定退費：②雙方
    指定教練無法依約執行業務。」、「消費者於期限屆滿前，
    得隨時終止。契約期限屆滿後，未使用剩餘堂數，業者得不
    予退費。」。準此，原告是否已合法終止系爭契約，應視系
    爭契約是否有約定使用期限、及該期限是否已屆至而定。
　⒉經查，系爭契約已記載：「課程有效期限：2020/02/29至202
    0/7/28 」、「教練課程展延：教練課程得於有效期間到期
    前後30日內申請展延使用。展延使用之課程不得請求退費」
    ，有系爭契約在卷可參（見本院卷第7頁）。至原告雖主張
    被告未告知有效期限云云，惟徵諸證人即原告購買課程所接
    洽之教練葉哲淵到庭具結證稱：「（有無說明課程的有效期
    限？）通常是簽立課程的時會跟會員說明，連同合約一起交
    給會員」、教練廖文瑜亦具結證稱：「（是否有介紹原告訓
    練課程？簽約時有無說明課程期限？）一開始有，正常情形
    下，我們都會告知堂數、價格，有效期間會告知是合約上面
    所載的內容」等語（見本院卷第66 、67頁），而證人既均
    已自被告處離職，則系爭契約繼續履行與否已與證人無任何
    利害關係，且證人既係親自參與兩造簽約，故無偏頗兩造之
    動機，是其證詞應可採信。堪認被告訂約時有明確告知，再
    參以原告自107年8月23日起，已陸續購入336堂課程，為被
    告所自承（見本院卷第67頁反面），並有原告提出之手機簡
    訊為證（見本院卷第77至84頁），實難想像其會於不知悉系
    爭契約所載條款之情形下，購買10筆教練課程，堪認原告應
    對契約條款內容業已明瞭知悉。綜上，本件原告購買教練課
    程之期限既已屆滿，則原告所購買之教練課程早已因期滿屆
    至而終止，已如前述，則原告自不得再於期限屆至後再行使
    終止之意思表示，是以，原告以指定教練離職，主張終止系
    爭契約，請求被告應返還未上之教練課程費用，亦無理由。
四、綜上所述，原告請求被告給付117,168元，及自起訴狀繕本
    送達之翌日起至清償日止，按週年利率5%計算之利息，為無
    理由，應予駁回。
五、本件事證已臻明確，兩造其餘攻擊防禦方法及所提證據，核
    與本件判決結果不生影響，爰不另一一論述，併予敘明。
六、訴訟費用負擔之依據：民事訴訟法第78條。
　　
中    華    民    國   111    年    11    月     10   日
                  桃園簡易庭  法  官  汪智陽
以上正本係照原本作成。
如不服本判決，應於送達後20日內，向本院提出上訴狀並表明上
訴理由，如於本判決宣示後送達前提起上訴者，應於判決送達後
20日內補提上訴理由書（須附繕本）。
如委任律師提起上訴者，應一併繳納上訴審裁判費。
中    華    民    國   111    年    11    月     10   日
                              書記官  陳家蓁